【裁判字號】    97,財管,31
【裁判日期】    970724
【裁判案由】    選任遺產管理人
【裁判全文】
臺灣基隆地方法院民事裁定              97年度財管字第31號
聲  請  人  台北縣立仁愛之家
法定代理人  乙○○
上列聲請人聲請選任被繼承人甲○○之遺產管理人事件，本院裁
定如下：
    主  文
選任台北縣立仁愛之家為被繼承人甲○○（男，民國21年2月4日
生，身分證統一編號：Ｚ000000000號，生前籍設：台北縣萬里鄉
龜吼村玉田61號）之遺產管理人。
准對被繼承人甲○○之繼承人為承認繼承之公示催告。
被繼承人甲○○之繼承人，應自前項公示催告最後登載新聞紙之
日起，壹年貳月內承認繼承，上述期限屆滿，無繼承人承認繼承
時，被繼承人甲○○之遺產，於清償債權並交付遺贈物後，如有
剩餘即歸屬國庫。
被繼承人甲○○之債權人及受遺贈人，應自本公示催告最後登載
新聞紙之日起壹年貳月內，報明債權及為願受遺贈與否之聲明，
如不於上述期間內為報明或聲明者，僅得就賸餘遺產行使其權利
。
聲請程序費用由被繼承人甲○○之遺產負擔。
    理  由
一、按繼承開始時，繼承人之有無不明，而無親屬會議或親屬會
    議未於一個月內選定遺產管理人者，利害關係人得聲請法院
    選任遺產管理人，並由法院依公示催告程序，定六個月以上
    之期限，公告繼承人，命其於期限內承認繼承；遺產管理人
    之職務，包括聲請法院依公示催告程序，限定一年以上之期
    間，公告被繼承人之債權人及受遺贈人，命其於該期間內報
    明債權及為願受遺贈與否之聲明，被繼承人之債權人及受遺
    贈人為管理人所已知者，應分別通知之。民法第1177條、第
    1178條、第1179條分別定有明文。
二、本件聲請意旨略以：被繼承人甲○○為聲請人之院民，於97
    年6月11日因病死亡，經詳查其戶籍資料，其在台灣無子嗣
    及其他繼承人，大陸親友資料則無法求證，被繼承人既生前
    由聲請人照護，又保管其死後之遺物，為其利害關係人，為
    此聲請選任由聲請人為被繼承人之遺產管理人，並依法為公
    示催告等語。
三、查聲請人主張之事實，業據其提出被繼承人甲○○之死亡證
    明書、戶籍謄本、遺物清單、會議紀錄等為證，故聲請人以
    利害關係人之身分聲請選任被繼承人之遺產管理人，核無不
    合。又被繼承人有無繼承人不明，若於主文第3項所定期限
    屆滿，無繼承人承認繼承時，其遺產於清償債權並交付遺贈
    物後，如有賸餘，應歸屬國庫，本院審酌上開情事，並參酌
    遺產管理人之職務，並為保障債權人利益及期程序之公正、
    公信起見，認本件應由聲請人為被繼承人之遺產管理人，爰
    裁定如主文第1項所示，並依法為承認繼承、報明債權及為
    願受遺贈與否之聲明之公示催告。
四、依非訟事件法第157條，裁定如主文。
中    華    民    國    97    年    7     月    24    日
                  家事法庭法  官  姚貴美
以上正本係照原本作成。
如對本裁定抗告，應於本裁定送達後10日內，向本院提出抗告狀
，並繳納抗告費新臺幣1000元。
中    華    民    國    97    年    7     月    24    日
                          書記官  江美琪


司法院資訊處製作；財團法人民間司法改革基金會備份。
